最高法院刑事判決　　　　　　　九十四年度台非字第二六九號
　　上訴人　最高法院檢察署檢察總長
　　被　告　甲○○
上列上訴人因被告公共危險案件，對於台灣台東地方法院中華民
國九十四年五月三十一日第一審確定判決（九十四年度訴字第四
二號，起訴案號：台灣台東地方法院檢察署九十三年度偵字第二
五四七號），認為違法，提起非常上訴，本院判決如下：
    主  文
上訴駁回。
    理  由
非常上訴理由稱：「按判決不適用法則或適用不當者，為違背法
令，刑事訴訟法第三百七十八條定有明文。又案件繫屬時被告倘
已離職離役者，即不具現役軍人之身分，自不屬軍事審判權範圍
，普通法院對之應有審判權。經查本件被告甲○○於民國九十三
年十月十四日二十時四十分許，持自備打火機縱火燒燬其位於台
東縣大武鄉大武村加羅板十四號住處未遂之犯行，經台灣台東地
方法院檢察署檢察官於九十四年一月二十一日提起公訴，而於九
十四年二月四日繫屬台灣台東地方法院。然被告業於九十三年十
月間因案羈押辦理停役而喪失軍人身分，有台東憲兵隊九十四年
十月十六日憲東字第０九四００００八五五號函一紙可佐。即本
案繫屬時被告顯已喪失現役軍人身分，普通法院對之自有審判權
甚明。詎原確定判決未察，竟認被告被訴本件犯罪，應由軍法機
關依軍事審判法規定追訴審判，普通法院對之並無審判權，諭知
本件公訴不受理，顯有判決適用法則不當之違背法令。二、案經
確定，應依刑事訴訟法第四百四十一條及第四百四十三條提起非
常上訴，以資糾正。」等語。
本院按現役軍人犯陸海空軍刑法或其特別法之罪，依軍事審判法
之規定追訴審判之。又犯罪在任職服役前，發覺在任職服役中者
，依軍事審判法追訴審判；但案件在追訴審判中而離職離役者，
初審案件應移送該管第一審之法院，上訴案件應移送該管第二審
之法院審判。犯罪在任職服役中，發覺在離職離役後者，由法院
審判。軍事審判法第一條第一項前段、第五條第一、二項分別定
有明文。是現役軍人犯陸海空軍刑法或其特別法之罪，而其犯罪
及發覺時均在任職服役中者，揆之前揭法條意旨，應由軍法機關
審判，不因其在追訴審判中離職離役而異。本件被告甲○○為現
役軍人，涉嫌於放假之九十三年十月十四日二十時四十分許，持
自備打火機縱火燒燬其位於台東縣大武鄉大武村加羅板十四號住
處未遂，經警方於同月十八日查獲移送台灣台東地方法院檢察署
偵辦，嗣經該署檢察官於九十四年一月二十一日以涉犯刑法第一
百七十三條第一項、第三項罪嫌提起公訴，並於同年二月四日繫
屬台灣台東地方法院。而被告於九十三年十月二十一日入監因案
停役而喪失軍人身分，固有台東縣大武鄉公所九十三年十一月二
十三日武鄉民字第０九三０００九六七三號函、台東憲兵隊九十
四年十月十六日憲東字第０九四００００八五五號函可稽，但被
告本件犯罪及發覺既均在任職服役中，所犯刑法第一百七十三條
第一項、第三項之罪，核屬陸海空軍刑法第七十六條第一項第三
款之案件，依首開說明，自應由軍法機關追訴審判，原判決認普
通法院對之並無審判權，諭知本件公訴不受理，於法核無不合，
並無判決適用法則不當之違法，非常上訴意旨所指，不無誤會，
難認有理由，應予駁回。
據上論結，應依刑事訴訟法第四百四十六條，判決如主文。
中　　華　　民　　國　九十四　年　 十二 　月　　八　　日
                      最高法院刑事第十二庭
                          審判長法官  謝　俊　雄
                                法官  陳　世　雄
                                法官  蘇　振　堂
                                法官  吳　信　銘
                                法官  徐　文　亮
      本件正本證明與原本無異
                                      書  記  官
中　　華　　民　　國　九十四　年　 十二 　月 　十三 　日
                                                      Ｑ
